【裁判字號】    95,交聲更一,13
【裁判日期】    951024
【裁判案由】    聲明異議
【裁判全文】
臺灣高雄地方法院交通事件裁定      95年度交聲更一字第13號
原處分機關  高雄市政府
異  議  人  甲○○
即受處分人
                      6號
上列異議人即受處分人因違反道路交通管理處罰條例案件，對於
高雄市政府94年3 月18日所為之處分（高市府交裁字第裁
32-B00000000號），聲明異議，經本院於94年6 月29日以94年度
交聲字第155 號裁定異議駁回後，異議人不服提出抗告，經臺灣
高等法院高雄分院於95年6 月30日以94年度交抗字第102 號裁定
發回本院，本院裁定如下：
    主  文
原處分撤銷。
甲○○不罰。
    理  由
一、聲明異議意旨略以：原裁決書依據高雄市政府警察局小港分
    局之舉發，即認異議人於民國94年2 月16日21時50分，在高
    雄市○○路有酒後酒精濃度超過規定標準而騎乘機車之行為
    ，處異議人新臺幣（下同）15,000元罰鍰。惟異議人於94年
    2 月16日21時許，係與妻兒站在高雄市○○區○○路近立群
    路口之馬路旁，警方下車詢問時異議人根本未騎乘機車，警
    方聞得異議人身上有酒味即要求異議人回小港分局警備隊酒
    測，然警方並未讓異議人實際進行酒測，僅在現有之酒測單
    中挑出1 張（酒測器序號102 號）要求異議人簽名，異議人
    因擔心妻兒，為求儘速返家，即依員警之要求簽名，異議人
    返家後，因覺有不妥，遂至高雄市立小港醫院抽血檢驗酒精
    濃度為45.4MG/DL 經換算為呼氣酒精濃度每公升為0.227 毫
    克（MG /L） ，並未超過標準云云。
二、按犯罪事實應依證據認定之，無證據不得認定犯罪事實，刑
    事訴訟法第154 條第2 項定有明文；次按認定犯罪事實所憑
    之證據，雖不以直接證據為限，間接證據亦包括在內；然而
    無論直接或間接證據，其為訴訟上之證明，須於通常一般之
    人均不致有所懷疑，而得確信其為真實之程度者，始得據為
    有罪之認定，倘其證明尚未達到此一程度，而有合理之懷疑
    存在時，即應為有利於被告之認定，更不必有何有利之證據
    ，最高法院30年上字第816 號判例、76年臺上字第4986號判
    例參照。而法院受理交通事件，準用刑事訴訟法之規定，道
    路交通管理處罰條例第89條前段規定甚明，是前揭刑事訴訟
    法上之罪疑唯輕或罪疑唯有利於被告之原則，於法院審理交
    通聲明異議案件時，亦有所適用。
三、經查：
  (一)本件異議人遭原處分機關裁罰之依據，固有異議人簽名於其
    上之酒測值列印單1 份附卷可稽，且依證人即查獲員警王崇
    義於本院訊問時證稱：94年2 月16日在漢民路看到甲○○騎
    乘機車未戴安全帽，我同事許伯嘉聞到駕駛身上有酒味，我
    們就當場拿出酒測器，由許伯嘉對甲○○實施酒測，酒測結
    果超過酒測值，及證人即查獲員警許伯嘉於臺灣高等法院高
    雄分院訊問時證稱：甲○○騎機車載他老婆，他老婆抱著小
    孩，攔下他們後，我聞到甲○○有喝酒的味道，是我實施酒
    測的等語綦詳（見本院94年度交聲字第155 號卷第52頁、臺
    灣高等法院高雄分院94年度交抗字第102 號卷第71頁至第73
    頁），衡情異議人若無受測之事實，當不至於在酒測值列印
    單上簽名，是異議人於94年2 月16日當晚因酒後騎乘機車為
    警盤查並當場施以酒測之事實，應屬可信。
  (二)異議人接受酒精濃度測試之時間為94年2 月16日21時50分，
    固有該酒測值列印單可佐。惟該紙酒測值列印單是否為異議
    人受測後所列印者，則不無疑問。茲說明如下：
  1.當日異議人經實施酒測後，由員警載往警局途中，順道將異
    議人之妻、子送回家，異議人至警局確定身份後才經由異議
    人在酒測值列印單上簽名一情，經證人王崇義於本院訊問時
    證稱：甲○○之酒測超過規定，我就跟他們說要將機車扣起
    來，要帶甲○○回分局，查證他的身份資料，等回到分局調
    取他的口卡後，確定其為甲○○才讓他簽名，我就開車載甲
    ○○及他太太及小孩回家等語明確（見本院94年度交聲字第
    155 號卷第52頁）。
  2.而甲○○之妻謝辰煒於當日國家標準時間21時47分43秒（社
    區監視器顯示之時間為21時53分29秒）自警車下車攜子穿越
    立群路欲返回位於警車對向車道的住宅，此據證人謝辰煒於
    本院訊問時證述明確（見本院95年度交聲更一字第13號卷第
    13頁），並有社區監視器翻拍照片2 張存卷可參（見臺灣高
    等法院高雄分院94年度交抗字第102 號卷第35頁、第36頁）
    。又該監視器主機所顯示之時間，較國家標準時間快5 分46
    秒，經證人謝辰煒於94年2 月22日22時25分許以其攝影機同
    時拍攝該社區監視器主機及電視畫面，該社區監視器主機及
    電視畫面分別顯示94年2 月22日22時24分4 秒、94年2 月22
    日22時18分18秒，此有該社區監視器與電視畫面時間對照照
    片1 張在卷可查（見臺灣高等法院高雄分院94年度交抗字第
    102 號卷第30頁），且該社區監視器之主機時間於94年2 月
    16日已不準確，至今尚未校正一情，亦經證人謝辰煒於本院
    審理時證述在卷（見本院95年度交聲更一字第13號卷第13頁
    ）。況證人謝辰煒於94年2 月16日21時54分52秒前，至佘斌
    霖所經營位於高雄市○○區○○街1 號之「冰城」，向證人
    佘斌霖說明甲○○被帶到派出所，欲請佘斌霖以電話聯絡里
    長林振明，佘斌霖遂於當日國家標準時間21時54分52秒以
    000000000 號電話撥打里長林振明所持用之0000000000號行
    動電話一情，業經證人佘斌霖及證人林振明分別於臺灣高等
    法院高雄分院訊問時證述屬實（見臺灣高等法院高雄分院94
    年度交抗字第102 號卷第117 頁、第103 頁），並有中華電
    信南區電信分公司電話號碼000000000 號國內外長途通話明
    細清單1 份附卷可佐，亦證於94年2 月16日該社區監視器主
    機之時間較國家標準時間為快一節屬實，否則證人謝辰煒不
    可能在該社區監視器翻拍照片所示之21時53分29秒時仍在高
    雄市○○路之住宅前，卻又在距離國家標準時間21時54分52
    秒僅有短短之1 分鐘內，自高雄市○○路住處趕至位於高雄
    市○○街1號 之冰城、向佘斌霖解釋何以請證人佘斌霖撥打
    電話與里長林振明。是該社區監視器主機之時間快於國家標
    準時間，應可認定。
  3.而異議人既為員警查獲並完成酒精測試後，方由員警駕駛警
    車帶回警局，順道將異議人之妻謝辰煒及子送至住處等節，
    業經本院認定如前，且證人謝辰煒及其子經由員警以警車載
    送至其位於高雄市○○路住宅前，並於94年2 月16日21時47
    分43秒下車返回住處，亦經本院認定屬實，參以查獲員警所
    使用之呼氣酒精測試器於93年8 月13日由經濟部標準檢驗局
    檢定合格，準確度絕無疑問，此有高雄市政府警察局小港分
    局於94年3 月4 日高市警港分二字第0940003817號函在卷可
    佐，足見亦可排除該呼氣酒精測試器之時間快於國家標準時
    間，是以異議人受酒測之時間既然早於員警送證人謝辰煒返
    家之前，自無可能在酒測值列印單所示之94年2 月16日21時
    50分接受酒測。
  4.綜觀上情，查獲員警在警局交予異議人簽收之酒測值列印單
    並非異議人所實施酒精測試後列印之酒測值列印單，應可認
    定。
  (三)本件異議人遭原處分機關裁罰所依據之酒測值列印單1 份既
    非異議人所實施酒測結果，此外，復未有其他積極之證據，
    足使本院認異議人遭查獲時之呼氣酒精濃度高於規定標準（
    0.25mg/l），故本院認本件不能排除員警舉發有誤之可能，
    揆諸前揭「罪疑唯輕」法理，應作對異議人有利之認定。本
    件異議為有理由，原處分應予撤銷，另諭知異議人不罰。
四、綜上所述，原處分機關依道路交通管理處罰條例第35條第1
    項第1 款，違反道路交通管理事件統一裁罰基準及處理細則
    第43條、第44條、第61條規定，逕行裁處異議人罰鍰15,000
    元，容有未洽；本件異議為有理由，應由本院將原處分撤銷
    並為不罰之諭知，以資適法。
五、據上論斷，應依道路交通案件處理辦法第20條，裁定如主文
    。
中    華    民    國    95    年    10    月    24    日
                  交通法庭      法  官  林芳華
以上正本證明與原本無異。
如不服本裁定應於送達後5日內向本院提出抗告狀。
中    華    民    國    95    年    10    月    24    日
                                書記官  黃靖媛


司法院資訊處製作；財團法人民間司法改革基金會備份。
